【裁判字號】    88,訴,1244
【裁判日期】    890225
【裁判案由】    偽造文書等
【裁判全文】
臺灣高雄地方法院刑事判決                        八十八年度訴字第一二四四號
    公  訴  人  臺灣高雄地方法院檢察署檢察官
    被      告  庚○○
    被      告  甲○○
    共      同
    選任辯護人  趙建華
                吳玉豐
右列被告因偽造文書案件，經檢察官提起公訴（八十七年度偵字第二七三七五號），
本院判決如左：
    主  文
庚○○、甲○○均無罪。
    理  由
一、公訴意旨略以：被告庚○○、丙○○（另案通緝中）、甲○○共同意圖為自己不
    法之所有基於概括之犯意，於八十七年十一月廿日十時卅分許及同日十五時卅分
    許，在高雄市○○路九六號，由庚○○指使丙○○，冒用財團法人聯合信用卡中
    心風險管理部三組組長林烈儀名義向乙○○佯稱其信用卡被盜刷需取回，而向乙○○詐得玉山銀行信用卡卡號0000000000000000副卡卡號00
    00000000000000、大眾銀行信用卡卡號00000000000
    00000副卡卡號0000000000000000、中國信託商業銀行信
    用卡卡號0000000000000000副卡卡號00000000000
    00000等六張信用卡。由庚○○將其中大眾銀行信用卡卡號0000000
    000000000及中國信託商業銀行信用卡卡號000000000000
    00000張信用卡變造為吳進發名義，並由甲○○駕車，庚○○把風，由丙○○持上開二張變造之信用卡，於八十七年十一月廿日十六時許，至高雄縣鳳山市
    ○○○路一六七號己○○開設之大慶銀樓，冒用吳進發名義以上開二張變造之信
    用卡刷卡詐購金項鍊等計新台幣（下同）九萬六千六百八十元，並生損害於吳進
    發及己○○。八十七年十一月廿一日凌晨四時許，在高雄市○○路、八德路口東
    北遊藝場庚○○與丙○○另以二萬元之價格向綽號「阿賢」之男子購得戊○○己
    遭掛失之中國信託商業銀行卡號0000000000000000信用卡乙張
    並變造為林烈儀名義，於八十七年十一月廿三日十四時，由甲○○駕車，庚○○
    在車上把風前往高雄市○○○路四０四號丁○○經營之祥穩通信行，由丙○○以
    上開變造之信用卡向丁○○詐購價值五萬六千九百元之行動電話時，為丁○○發
    現有異，欲扣留上開信用卡，丙○○竟出手毆打丁○○，致丁○○前額、左前胸
    、手臂等多處挫傷，適為警據報當場查獲，扣得變造之上開信用卡，甲○○、陳
    明文乘機逃逸。因認被告庚○○、甲○○涉犯刑法第三百三十九條第一項、第二
    百十條、第二百十七條、二百十六條之罪嫌等語。
二、公訴人認被告庚○○、甲○○涉犯右開犯罪，係以右開事實業據同案被告丙○○
    坦承不諱，核與被害人乙○○、戊○○、丁○○、己○○指訴情節相符，復有變
    造之信用卡乙張扣案可稽，況被告庚○○、甲○○均另涉情節相同之詐欺等由，
    正由臺灣高雄地方法院檢察署偵查中，足見被告丙○○指訴非虛等情，以為論據
    。訊據被告庚○○、甲○○均堅詞否認犯行，被告庚○○辯稱：並未指使丙○○
    於八十七年十一月二十日以林烈儀名義詐取乙○○之信用卡，亦不知丙○○有任
    何冒刷信用卡之行為，從未與丙○○到大慶銀樓詐購金項鍊及到祥穩通信行購買
    行動電話等語；被告甲○○則辯稱：從未與丙○○以二萬元之價格向綽號「阿賢
    」購買戊○○掛失之信用卡，八十七年十一月二十日那天晚上我載丙○○到東北
    遊藝場後離開回家了，並未逗留在該處，亦未於八十七年十一月二十日前往高雄
    市○○○路四０四號丁○○經營之祥穩通信行，以變造之信用卡向丁○○購買行
    動電話等語。
三、按犯罪事實應依證據認定之，無證據不得推定其犯罪事實；又不能證明被告犯罪
    ，應諭知無罪之判決。刑事訴訟法第一百五十四條及第三百零一條分別定有明文
    。又認定犯罪事實所憑之證據，須適於為被告犯罪事實之證明者，始得採為斷罪
    資料。次按，犯罪事實之認定，應憑真實之證據，倘證據是否真實尚欠明顯，自
    難以擬制推測之方法，為其判斷之基礎。最高法院五十三年台上字第六五六號著
    有判例可資參照。再者，被告之自白，雖為證據之一種，但依刑事訴訟法第一百
    五十六條第一項規定，被告之自白，須非出於強暴、脅迫、利誘、詐欺、違法羈
    押或其他不正之方法，且與事實相符者，始得為證據。又依同條第二項規定，被
    告之自白，不得作為有罪判決之唯一證據，仍應調查其他必要之證據，以察其是
    否與事實相符。立法目的乃欲以補強證據擔保自白之真實性，亦即以補強證據之
    存在，藉之限制自白在證據上之價值，防止偏重自白，發生誤判之危險。以被告
    之自白，作為其自己犯罪之證明時，尚有此危險；以之作為其他共犯之罪證時，
    不特在採證上具有自白虛偽性之同樣危險，且共犯者之自白，難免有嫁禍他人，
    而為虛偽供述之危險。是則利用共犯者之自白，為其他共犯之罪證時，其證據價
    值如何，按諸自由心證主義之原則，固屬法院自由判斷之範圍。但共同被告不利
    於己之陳述，雖得採為其他共同被告犯罪之證據，惟此項不利之陳述，須無瑕疵
    可指，且就其他方面調查，又與事實相符者，始得採為其他共同被告犯罪事實之
    認定。若不為調查，而專憑此項供述，即為其他共同被告犯罪事實之認定，顯與
    刑事訴訟法第一百五十六條第二項之規定有違。因之，現行刑事訴訟法下，被告
    之自白，或共同被告不利於己之陳述，其證明力並非可任由法院依自由心證主義
    之原則，自由判斷，而受相當之限制，即尚須另有其他必要之補強證據，來補足
    其自白之證明力，始得採為斷罪資料。
四、經查：
（一）被害人乙○○於警訊時所為陳述，係指稱：冒用財團法人聯合信用卡處理中心
      風險管理部三組組長林烈儀詐騙其信用卡者係被告丙○○等語，然並未言及被
      告庚○○及甲○○；而被害人己○○及丁○○於警訊亦均係指稱持「吳進發」
      名義之信用卡消費之人為丙○○，被害人己○○並稱「吳進發」之簽名係丙○○親自偽簽；至被害人丁○○雖稱被告丙○○另有二名共犯，惟亦稱係在警方
      訊問後方知有二名共犯存在等語，可知被害人丁○○當時並未親眼目賭或查知
      除被告丙○○外，是否另有其他共犯在外接應之情形；而另一被害人戊○○於
      警訊時所為之證述係為：其所持有之信用卡並未遺失，不知為何會遭他人冒用
      ，同時亦不認識丙○○等語。綜上所述，被害人乙○○、己○○、戊○○及丁○○等人於警局所為之證述，均無法證明被告庚○○及甲○○有上開公訴人所
      指之犯行。
（二）再者，同案被告丙○○於檢察官偵查時，已自承：當時是一名綽號「阿賢」之
      男子，拿了一張識別證，叫我去向乙○○拿信用卡，我向乙○○說要做調查之
      用，我用乙○○的信用卡買了九萬元之金子，當時會在警察局說與甲○○及庚○○一起犯案，係因找不到「阿賢」，所以拉他們做同夥等語（見偵查卷第二
      十五頁背面）；復於本院庭訊時再度供述：於八十七年十一月二十日在高雄市
      ○○路向乙○○詐得六張信用卡，是一個名叫「阿賢」的人叫我做的，庚○○
      當時只是開車載我去而已，而以詐得之大眾銀行信用卡及中國信託銀行信用卡
      購得約九萬六千六百八十元之金子只有我一個人去，至於八十七年十一月二十
      一日在東北遊藝場向「阿賢」所購買戊○○之信用卡，是「阿賢」叫我偽簽「
      林烈儀」之名字，也是只有我一個人去，他們（指被告庚○○及甲○○）載我
      到那裏他們就走了，而在八十七年十一月二十三日，前往高雄市○○○路四０
      四號丁○○經營之祥穩通信行，以變造之信用卡向丁○○購買行動電話，也是
      僅我一個人去買，庚○○是載我回左營，當時會在警訊時說庚○○及甲○○係
      同夥是想說三個人分擔罪比較不那麼會重，但實際上都是我一個人做的等語（
      見本院八十八年十月五日訊問筆錄）明確。是以依前所述，同案被告丙○○之
      供述，前後既存有差異，在無其他證據足資查證所供是否與事實相符之情形下
      ，自難僅以同案被告丙○○於警訊時之證詞為不利被告庚○○、甲○○之認定
      ，而認被告庚○○、甲○○確有公訴人所指詐欺及偽造文書之行為。公訴人雖
      另以被告庚○○、甲○○均另涉情節相同之詐欺等案，，正由臺灣高雄地方法
      院檢察署偵查中，足見被告丙○○指訴非虛等情，而推論被告庚○○及甲○○
      應有犯本罪，然依前開最高法院五十三年台上字第六五六號判例之見解，尚難
      在無其他證據之情形下，以此擬制推論之方式認定被告庚○○及甲○○確犯本
      罪。綜上，公訴人所舉之證據尚無法證明被告犯罪。此外，復查無其他積極證
      據足認被告有公訴人所指之犯行存在，不能證明被告犯罪，依法應為無罪之諭
      知。
五、高雄地方法院檢察署併辦（八十八年度偵字第九六八０號、一一六六四號）之部
    分，因本件被告庚○○無證據可認有公訴人所指本件起訴之犯行，已如前述，本
    院自無由予以審酌，應由檢察官重行偵查，而為適法之處理，併予敘明。
據上論斷，應依刑事訴訟第三百零一條第一項，判決如主文。
本案經檢察官楊婉莉到庭執行職務。
中      華      民      國    八  十  九    年    二      月    二十五  日
                                  臺灣高雄地方法院刑事第六庭
                                      法  官  李怡諄
右正本證明與原本無異。
如不服本判決，應於判決送達後十日內，向本院提出上訴狀。
                                      書記官  羅榮全
中    華    民    國      八十九      年      二      月      二十五    日


司法院資訊處製作；財團法人民間司法改革基金會備份。
